【裁判字號】    89,易,370
【裁判日期】    890224
【裁判案由】    詐欺
【裁判全文】
臺灣臺北地方法院刑事判決              八十九年度易字第三七號
    公  訴  人  臺灣臺北地方法院檢察署檢察官
    被      告  乙○○
右列被告因詐欺案件，經檢察官提起公訴（八十八年度偵緝字第七０七號），本
院判決如左：
    主      文
乙○○意圖為自己不法之所有，以詐術使人將本人之物交付，處拘役伍拾日。
    事      實
乙○○有重利前科，但不構成累犯，於民國八十七年十二月二十八日向業務上有來往
之甲○○求借新台幣（下同）十二萬元，甲○○願意幫忙乙○○，借給乙○○十二萬
元，乙○○甲○○人很老實，於八十八年一月八日，明知欠他人之債務無力清償，向
甲○○稱其在林口農地有權狀，願用權狀擔保，請甲○○向朋友乙○○簽發花旗銀行
松江分行支票二紙（面額分別為七萬元、八萬元）交給甲○○託其借款，二日後乙○
○向甲○○稱要用權狀去向新莊農會借款，以償還欠債，而擔保的土地權狀；嗣於八
十八年一月十八日，向甲○○詐稱二張支票意圖為自己不法所有，明知無清償能力如
不能支付，會影響銀行貸款，使甲○○陷於錯誤在台北市○○○路與復興北路口之早
餐店交付十五萬元給乙○○，乙○○簽發十五萬之本票一紙給甲○○。乙○○嗣後即
避不見面。甲○○於八十八年一月二十八日將乙○○第一次借款交付之支票（發票日
為八十八年一月九日）送銀行提示，因撤銷付款而退票，甲○○始知八十八年一月十
八日之十五萬元是被詐，因向台灣台北地方法檢察署告訴，由檢察官偵查起訴。
    理      由
一、訊據被告乙○○否認有詐欺之意思，辯稱：「我那時欠錢所以請李幫我調現，我
    在台北有地，待貸款後，再還給他錢，只是土地是持分的，不能貸款」，「所借
    十五萬元是為了軋支票」等語。惟查被告向甲○○借用十五萬元為八十八年一月
    十八日，該日被告有十五萬元之支票款支付，有偵查卷內美商花旗銀行松江分行
    檢送之被告開設之0000000000帳號支票存款活期存款帳戶交易概要可
    資參證，而該十五萬元之支票債務係被告託甲○○向朋友借款而交付者，在支票
    所載發票日，被告已無支付能力，仍向甲○○稱支票如不能支付，會影響貸款，
    使甲○○陷於錯誤而借予十五萬元，業據甲○○在偵審中指訴甚詳，並提出被告
    簽發之同面額本票（票號0000000號，八十八年一月二十八日到期）一紙
    為證，被告明知無支付能力，仍設詞向甲○○借十五萬元，以該十五萬元支付欠
    他人債務，將債務之不利益轉給甲○○，顯見被告有詐害甲○○之犯意，所辯為
    避卸之詞，核無可採。其詐欺之罪證明確，犯行堪予認定。
二、核被告所為應成立之刑法第三百三十九條第一項之詐欺取財罪。爰審的被告犯罪
    之動機、目的、手段、所生危害、犯罪後之態度，及在本院審理中簽發支票以分
    期方法清償被害人（詳卷內和解書）其其他一切情狀，從轉量處如主文所示之刑
    ，以示儆懲。
三、公訴人認被告基於概括犯意，於八十七年十二月二十九日、八十八年一月八日，
    在台北市○○路○段，萬華等地，簽發支票連續向甲○○詐借十二萬元、二萬元
    ，涉有詐欺之犯罪。被告在本院辯稱向甲○○求借十二萬元，係因支付賭債，另
    二萬元是以支票付甲○○利息，並不是詐欺，告訴人甲○○在本院稱有向銀行查
    過被告支票沒有跳票記錄，十二萬元是渠願意幫被告，另二萬元支票付給利息。
    甲○○明知被告借十二萬元是用以先抵付賭債，仍願意幫助被告，及二萬元支票
    並非另借債務，顯無證據可資證明該二筆債務係甲○○有錯誤之情事，核無詐欺
    之犯行，惟公訴人認前述事實與本院科刑部分之詐欺事實，有連續犯之關係，為
    裁判上一罪。故不另為無罪之諭知。
據上論斷，依刑事訴訟法第二百九十九條第一項前段、刑法第三百三十九條第一項、
罰金罰鍰提高標準條例第一條前段判決如主文。
本案經檢察官曾部倫到庭執行職務
中      華      民      國      八十九      年     二     月   二十四   日
                                      臺灣臺北地方法院刑事第五庭
                                          法  官  吳  昆  榮
右正本證明與原本無異。
如不服本判決，應於判決送達後十日內，向本院提出上訴狀。
                                          書記官  殷  玉  芬
中      華      民      國      八十九      年      二    月   二十九   日
刑法第三百三十九條
一意圖為自己或第三人不法之所有，以詐術使人將本人或第三人之物交付者，處五年
  以下有期徒刑、拘役或科或併科一千元以下罰金。
二以前項方法得財產上不法之利益或使第三人得之者亦同。
三前二項之未遂犯罰之。


司法院資訊處製作；財團法人民間司法改革基金會備份。
